臺灣高雄地方法院刑事判決　　　　　　110年度簡上字第330號
上　訴　人　臺灣高雄地方檢察署檢察官
被　　　告　陳寬俊
上列上訴人因被告恐嚇案件，不服本院高雄簡易庭於中華民國11
0年11月4日所為110年度簡字第3069 號第一審簡易判決（聲請簡
易判決處刑案號：110年度偵字第16419號），提起上訴，本院管
轄之第二審合議庭判決如下：
    主  文
原判決撤銷。
陳寬俊犯恐嚇危害安全罪，累犯，處拘役貳拾日，如易科罰金，
以新臺幣壹仟元折算壹日。未扣案之長刀壹把沒收，於全部或一
部不能沒收或不宜執行沒收時，追徵其價額。
    犯罪事實
一、陳寬俊因不滿范祐嘉積欠債務且拒接電話，遂於民國109 年
    11月15日20時許，騎乘機車欲至范祐嘉住處索討欠款，於行
    經高雄市○○區○○街○○號前時，適見范祐嘉出現在該處，
    竟基於恐嚇之犯意，持其所有之長刀1 把作勢欲砍范祐嘉，
    以此加害范祐嘉生命、身體之舉動，致范祐嘉心生畏懼，而
    生危害於其安全，並隨即以該長刀刀柄敲擊范祐嘉，致范祐
    嘉受有左臉、左肩挫傷之傷害（所涉傷害部分，因告訴逾期
    ，另由檢察官為不起訴處分確定）。
二、案經范祐嘉訴由高雄市政府警察局小港分局報告臺灣高雄地
    方法院檢察署檢察官偵查後聲請以簡易判決處刑。
    理  由
一、本判決所引用被告以外之人於審判外之陳述（含書面陳述）
    ，業經檢察官、被告陳寬俊於本院準備程序時，均同意有證
    據能力（見簡上卷第39頁），且迄至言詞辯論終結前亦未再
    聲明異議，本院審酌上開證據資料作成時之情況，並無違法
    或不當情事，且與待證事實具有關聯性，以之作為證據應屬
    適當，依刑事訴訟法第159 條之5第1項規定，認均有證據能
    力。
二、上揭犯罪事實，業據被告於警詢、偵查及本院審理時均坦承
    不諱（見警卷第3至5頁、偵卷第21頁、簡上卷第39、59頁）
    ，核與證人即告訴人范祐嘉於警詢及偵查中之具結證述相符
    （見警卷第7至8頁、偵卷第20至21頁），並有警員職務報告
    1紙、高雄市立小港醫院(委託財團法人私立高雄醫學大學經
    營)診斷證明書1 紙在卷可佐（見警卷第9、14頁），足認被
    告上開任意性自白與事實相符，應堪採信。綜上，本案事證
    明確，被告上開犯行，堪以認定，應依法論科。
三、論罪科刑及撤銷改判之理由
(一)論罪部分
    核被告所為，係犯刑法第305 條之恐嚇危害安全罪。被告前
    因菸酒管理法案件，經臺灣基隆地方法院以105 年度易字第
    202號判決處有期徒刑6月確定，於105年8月25日易科罰金執
    行完畢，有臺灣高等法院被告前案紀錄表在卷可佐。其於有
    期徒刑執行完畢後，5 年內故意再犯本件有期徒刑以上之罪
    ，為累犯。又依司法院釋字第775 號解釋意旨，係指構成累
    犯者，不分情節，一律加重最低本刑，於不符合刑法第59條
    所定要件之情形下，致生行為人所受之刑罰超過其所應負擔
    罪責之個案，不符罪刑相當原則、比例原則，於此範圍內，
    在刑法第47條第1 項修正前，為避免發生上述罪刑不相當的
    情形，法院就該個案應裁量是否加重最低本刑；亦即，僅於
    個案經裁量後認應處最低法定刑，又無法適用刑法第59條規
    定減輕之情形，法院始應依此解釋意旨裁量不予加重最低本
    刑（最高法院109年度台上字第619號判決意旨參照），本件
    被告係累犯，業如前述，但並無適用累犯加重規定時，超過
    其所應負擔之罪責之特殊情事，不生上開解釋所誡命法院應
    裁量是否加重之問題，爰依刑法第47條第1 項規定加重其刑
    。
(二)撤銷改判之理由
    原審以被告事證明確，予以論罪科刑，固非無見，然被告於
    本院審理期間，已與告訴人調解成立，並履行和解條件完畢
    ，有本院調解筆錄、刑事案件電話紀錄查詢表在卷可稽（見
    簡上卷第77、83頁），是原審於判決之際，被告與告訴人既
    尚未達成和解，無從將和解之事實納入量刑之考量，自難謂
    原審前開未及審酌雙方達成和解事實之量刑為妥適。檢察官
    循告訴人請求提起上訴，上訴意旨略以：被告無和解誠意及
    悔意，繼續向告訴人追討債務，認被告犯後態度不佳，原審
    量刑過輕等語，然被告業與告訴人調解成立，且追討債務為
    被告之權利，尚難據此認定被告犯後態度不佳，檢察官上訴
    意旨雖無理由，但原判決既有前揭事後重要量刑參考事由未
    及審酌之處，自仍應由本院將原判決撤銷改判。
(三)爰以行為人之責任為基礎，審酌被告雖與告訴人間有債務糾
    紛，仍應以理性態度及合法方式追討債務，竟因不滿告訴人
    之態度，而以非理性之方式持長刀恐嚇告訴人，使告訴人心
    生畏懼，精神上受有痛苦，且其持刀行為之危險性甚高，顯
    然欠缺法制觀念，實有可議之處。惟念被告自始坦承犯行，
    犯後態度尚佳，且已與告訴人調解成立，告訴人所受損害已
    有獲得彌補，兼衡被告自述之教育程度、家庭生活及經濟狀
    況（因涉及隱私，故不予揭露，詳見簡上卷第62頁），量處
    如主文第2項所示之刑，並諭知易科罰金之折算標準。
四、被告用以實施恐嚇犯行之長刀1 把，為被告所有之物，為被
    告自承在卷（見簡上卷第63頁），雖未扣案，仍應依刑法第
    38條第2項、第4項規定，宣告沒收，於全部或一部不能沒收
    或不宜執行沒收時，追徵其價額。
據上論斷，應依刑事訴訟法第455 條之1第1項、第3項、第369條
第1項前段、第364條、第299條第1項前段，判決如主文。
本案經檢察官甘若蘋聲請簡易判決處刑及提起上訴，檢察官李佳
韻到庭執行職務。
中    華    民    國   111    年    2     月    11    日
               刑事第十五庭     審判長法  官  方錦源
                                      法  官  都韻荃
                                      法  官  詹尚晃
以上正本證明與原本無異。
不得上訴。
中    華    民    國   111    年    2     月    11    日
                                      書記官  許麗珠
附錄犯罪科刑法條：
刑法第305條
以加害生命、身體、自由、名譽、財產之事恐嚇他人，致生危害
於安全者，處2年以下有期徒刑、拘役或9000元以下罰金。
